臺灣高等法院臺南分院民事裁定　　96年度抗字第183號
抗告人　甲○○
抗告人因就相對人即執行債權人台北富邦商業銀行股份有限公司
與執行債務人乙○○間拍賣抵押物強制執行事件，對於中華民國
96年5月24日台灣台南地方法院95年度執字第52464號裁定提起抗
告，本院裁定如下：
    主  文
抗告駁回。
抗告程序費用新台幣壹仟元，由抗告人負擔。
    理  由
一、按「不動產所有人，設定抵押權後，於同一不動產上，得設
　　定地上權及其他權利，但其抵押權不因此而受影響。」，民
　  法第866條定有明文。又「債務人於抵押權設定後，倘於抵
    押物上與第三人設定地上權或其他使用收益之權利（例如租
    賃權），在抵押權人聲請拍賣抵押物時，發生無人應買或出
　　價不足清償抵押債權之情形，執行法院自得除去該項權利而
　  為拍賣，此乃因抵押權為物權，經登記而生公示之效力，在
    登記後就抵押物取得地上權或其他使用收益之權利者，自不
　　得使登記在先之抵押權受其影響。」，此有司法院院字第14
　  46號、釋字第304號解釋意旨可資參照。
二、聲明異議及抗告意旨略以：抗告人於系爭房屋完工後、尚未
    完成所有權移轉登記之前，即經由債務人之同意居住於系爭
    房屋之第4層樓至今，雙方並約定待債務人取得所有權狀後
    再簽訂租賃契約，系爭租賃關係於抵押權設定之前即已存在
    ，有臨時租約及協議書為證。今債務人去向不明，原裁定逕
    行排除上開租賃關係，顯有違誤，抗告人為此聲明異議，竟
    遭裁定駁回，為此提起抗告，請求廢棄原裁定云云。
三、經查：本件執行債權人即相對人台北富邦商業銀行股份有限
    公司以台灣台南地方法院民國（下同）95年8月9日95年度拍
    字第1037號拍賣抵押物裁定暨其確定證明書為執行名義，聲
    請執行拍賣本件執行債務人乙○○所有之坐落台南市○區○
    ○段1393-19地號土地暨其上1039建號建物（門牌號碼：台
    南市○區○○路627巷26號，下稱系爭房地），經原審法院
    以95年度執字第52464號受理執行在案。按上開房地係於93
    年10月22日經執行債務人乙○○設定新台幣（下同）924萬
    元之最高限額抵押權予相對人並借款，並於同年月26日經主
    管地政機關登記完畢各情，有相對人提出之土地及建築改良
    物抵押權設定書正本、他項權利證明書正本、借據影本、房
    屋貸款契約書影本、土地及建物登記謄本各乙份在卷可稽。
    嗣原審法院於96年3月7日就系爭房地進行第2次拍賣，其合
    併拍賣最低拍賣價額為537萬6000元，因無人應買而流標，
    惟相對人聲請執行之債權為本金770萬元（應另加計利息、
    違約金及執行費用等），是系爭房地勢必需再進行第3次減
    價拍賣（約酌減第2次底價百分之20），亦有上開不動產第2
    次拍賣公告及拍賣筆錄各乙份在卷足按。足認系爭房地租賃
    （使用借貸）關係之存在，已經影響系爭抵押權之實行，原
    審法院因此依相對人之聲請，依首揭司法院解釋意旨，以執
    行命令除去抗告人對系爭房地之租賃權，並以裁定駁回抗告
    人之異議，於法洵無違誤。
四、抗告意旨稱「債務人乙○○確曾早於就系爭房地設定系爭抵
    押權之前，即將系爭房地出租（出借）予抗告人，有土地租
    賃契約書、協議書可憑」云云。經查：
  (一)執行債務人乙○○前於93年10月21日以系爭房地向相對人辦
    理房屋貸款時，曾出具切結書表明系爭房地於設定系爭抵押
    權時係自用住宅，確無任何租賃關係存在，有債務人乙○○
    簽具之房屋貸款契約書（第七項）影本乙份附卷可稽，抗告
    人對上開契約書之真正亦不爭執，應堪信真正。原審法院於
    95年11月22日現場查封系爭房地時，抗告人在場亦表示「伊
    承租系爭房屋之租期係自93年10月28日起至98年10月28日止
    ，每月租金2000元，承租範圍為4樓及車庫、車庫旁空地」
    等語，有原審法院95年11月22日之查封筆錄記載足按，依上
    事證，難認系爭房地之租賃契約係成立在93年10月22日系爭
    抵押權設定之前。
  (二)抗告人於96年5月間雖提出93年10月13日協議書乙份，主張
    「伊就系爭土地、建物之特定範圍於系爭抵押權設定之前即
    有無償使用借貸權存在」云云。惟查，抗告人提出之協議書
    係私文書，為其片面製作，無從證明其真正，且協議書內容
    與債務人乙○○所切結事項相違。況抗告人抗告狀自承如今
    債務人乙○○去向不明，無法證明協議書之真正，所辯無償
    借用系爭房屋乙節，亦難採信。
五、綜上所述，抗告人主張對系爭房地有租賃關係（同時併借用
    系爭房屋）存在，此項租賃權係成立於相對人系爭抵押權設
    定之前，並無理由。而系爭房地經原審法院實施拍賣結果，
    確已因上開租賃權之存在而影響系爭抵押權之實行。原審法
    院因而依相對人之聲請，以執行命令除去抗告人就上開抵押
    土地、建物主張之租賃權，於法洵無違誤，抗告人猶執陳詞
    ，指摘原裁定不當，求為廢棄，非有理由，應予駁回。
結論：本件抗告為無理由，依強制執行法第三十條之一、民事訴
訟法第四百九十五條之一第一項、第四百四十九條第一項、第九
十五條、第七十八條，裁定如主文。
中　　華　　民　　國　　96　　年　　7 　　月　　24　　日
                  民事第三庭　　審判長法　官  陳光秀
　　　　　　　　　　　      　　　　　法　官  莊俊華
　　　　　　　　　　　      　　　　　法　官  曾平杉
上為正本係照原本作成。
如不服本裁定，僅得於收受本裁定正本送達後10日內以適用法規
顯有錯誤為理由，向本院提出再抗告狀（須附繕本）依法應繳納
抗告費新台幣1千元，並委任律師為訴訟代理人，經本院許可後
始可再抗告於最高法院。
中　　華　　民　　國　　96　　年　　7 　　月　　25　　日
                                      書記官  葉秀珍
【附記】
民事訴訟法第495條之1第2項準用同法第466條之1第1、2項規定
：
(1)對於第二審判決上訴，上訴人應委任律師為訴訟代理人。但上
  訴人或其法定代理人具有律師資格者，不在此限。
(2)上訴人之配偶、三親等內之血親、二親等內之姻親，或上訴人
  為法人、中央或地方機關時，其所屬專任人員具有律師資格並
  經法院認為適當者，亦得為第三審訴訟代理人。
民事訴訟法第466條之2：
  上訴人無資力委任訴訟代理人者，得依訴訟救助之規定，聲請
  第三審法院為之選任律師為其訴訟代理人。
